臺灣桃園地方法院民事簡易判決
111年度壢簡字第775號
原      告  宋彥宏  

                      現服役於陸軍航空第六○一旅（桃園     龍潭○○○00000○○○)
訴訟代理人  吳錦蘭  
被      告  余奕臺  
訴訟代理人  余瑞雲  
上列當事人間請求侵權行為損害賠償（交通）事件，原告就本院
109年度壢交簡字第2937號刑事案件提起附帶民事訴訟，經本院
刑事庭以109年度壢交簡附民字第385號裁定移送前來，本院於民
國111年7月4日言詞辯論終結，判決如下：
    主    文
被告應給付原告新臺幣壹萬柒仟伍佰柒拾肆元，及自民國一百零
九年十月二十四日起至清償日止，按週年利率百分之五計算之利
息。
原告其餘之訴駁回。
訴訟費用新臺幣壹仟元，由被告負擔新臺幣參佰參拾伍元，餘由
原告負擔。
本判決第一項得假執行。
    事實及理由
一、原告主張：原告於民國108年12月27日晚間，騎乘其所有之
    車牌號碼000-0000號普通重型機車（下稱系爭機車），沿桃
    園市中壢區龍東路直行往中山東路方向行駛，於當日晚上7
    時48分許，行經龍東路112號前時，適被告自其龍東路110號
    住處行走至該處欲橫越馬路，本應注意行人穿越馬路，在設
    有行人穿越道者，必須經由行人穿越道穿越，不得在其100
    公尺範圍內穿越道路，竟疏未注意及此，在距行人穿越道約
    38.5公尺處即逕行穿越道路，原告見狀一時避煞不及，遂致
    發生碰撞而人車倒地，因此受有左手挫傷之傷害，系爭機車
    亦因而受損（下稱系爭事故）；而被告前揭過失傷害犯行，
    業經本院刑事庭以109年度壢交簡字第2937號刑事判決，判
    處拘役30日確定在案（下稱系爭刑事案件）。又原告因系爭
    事故支出系爭機車維修費用新臺幣（下同）24,900元、急診
    費950元，併因上開傷勢影響軍旅生涯，受有精神上之痛苦
    ，請求被告給付精神慰撫金600,000元。為此，爰依侵權行
    為損害賠償之法律關係，提起本件訴訟等語；並聲明：被告
    應給付原告625,850元，及自起訴狀繕本送達翌日起至清償
    日止，按週年利率5％計算之利息。
二、被告則以：系爭機車之維修費用應計算折舊；急診費部分則
    無意見；又原告所受左手挫傷並未影響其志願士兵常備役體
    位標準，不致影響其軍旅生涯，且原告亦自述左手在系爭事
    故前曾經手術，故無法證明事故後即109年7月13日之左手腕
    神經減壓手術與系爭事故有關，是原告主張之慰撫金金額過
    高；另原告就系爭事故之發生與有過失，應負四成肇事責任
    等語，資以抗辯，並聲明：原告之訴駁回。
三、本院之判斷：
  ㈠按因故意或過失，不法侵害他人之權利者，負損害賠償責任
    ，民法第184條第1項前段定有明文。又行人穿越道路，於設
    有行人穿越道、人行天橋或人行地下道者，必須經由行人穿
    越道、人行天橋或人行地下道穿越，不得在其100公尺範圍
    內穿越道路，道路交通安全規則第134條第1款亦有明定。查
    原告主張被告於前揭時、地，在距行人穿越道約38.5公尺處
    即逕行穿越道路，致原告一時避煞不及遂釀系爭事故，原告
    因而受有左手挫傷之傷害，系爭機車亦因此受損，嗣被告因
    上開過失傷害犯行，業經本院刑事庭以系爭刑事案件判決拘
    役30日確定在案等情，業據原告提出與其所述相符之維修估
    價單、聯新國際醫院急診醫療費用收據等件在卷為證（參見
    本院109年度壢交簡附民字第385號卷第9至11頁，上開卷宗
    下稱附民卷），並經本院依職權調取系爭刑事案件卷宗核閱
    無訛，參以被告於本院審理中就上情亦不爭執（參見本院卷
    第57頁背面），堪信原告主張之事實為真實可採。從而，被
    告未依規定穿越道路既有前述過失，且其過失行為與原告所
    受損害間有相當因果關係，已堪認定，揆諸前揭法律規定，
    被告自應對原告負損害賠償之責。
  ㈡茲就原告主張之請求內容逐項審酌如下：
　  ⒈系爭機車維修費用部分：
　　  按物被毀損時，被害人除得依民法第196條請求賠償外，
      並不排除民法第213條至第215條之適用。又依民法第196
      條請求賠償物被毀損所減少之價額，得以修復費用為估定
      之標準，但以必要者為限（例如︰修理材料以新品換舊品
      ，應予折舊），此有最高法院77年度第9次民事庭會議決
      議可資參照。再依行政院所頒固定資產耐用年數表及固定
      資產折舊率之規定，機器腳踏車之耐用年數為3年，依定
      率遞減法每年折舊536/1000，其最後1年之折舊額，加歷
      年折舊累計額，其總和不得超過該資產成本原額9/10（即
      逾3年，僅得請求零件價額之1/10）。參原告提出之維修
      估價單所示，系爭機車維修費用為24,900元，其中零件部
      分為18,400元、工資部分為6,500元（參見附民卷第9頁）
      ，而系爭機車係105年11月出廠（參見本院個資卷），至
      系爭事故發生時即108年12月27日，已使用逾3年，則零件
      費用18,400元扣除折舊額後為1,840元（計算式：18,400
      元×1/10＝1,840元），加計無庸計算折舊之工資6,500元，
      則原告得向被告請求之系爭機車損壞修復之必要費用為8,
      340元（計算式：1,840元＋6,500元＝8,340元）。逾此範圍
      之請求，則屬無據，不應准許。
　  ⒉急診費部分：
　　  按不法侵害他人之身體或健康者，對於被害人因此喪失或
      減少勞動能力，或增加生活上之需要時，應負損害賠償責
      任，民法第193條第1項定有明文。查原告因系爭事故受有
      上揭傷害，並支出急診醫療費用950元，業據提出聯新國
      際醫院急診醫療費用收據在卷為憑（參見附民卷第11頁）
      ，並有本院依職權函詢聯新國際醫院之回覆及檢送費用明
      細表在卷可參（參見本院卷第37頁），復為被告所不爭執
      （參見本院卷第57頁背面），故原告此部分請求，亦應予
      准許。
　  ⒊精神慰撫金部分：
　　  按不法侵害他人之身體、健康者，被害人雖非財產上之損
      害，亦得請求賠償相當之金額，民法第195條第1項前段定
      有明文。又慰藉金之賠償須以人格權遭遇侵害，使精神上
      受有痛苦為必要，其核給之標準固與財產上損害之計算不
      同，然非不可斟酌雙方身分資力與加害程度，及其他各種
      情形核定相當之數額；又以人格權遭遇侵害，受有精神上
      之痛苦，而請求慰藉金之賠償，其核給之標準，須斟酌雙
      方之身分、地位、資力、經濟狀況、加害程度、受損情況
      及其他各種情形核定相當之數額（最高法院51年台上字第
      223號判例、86年度台上字第3537號判決意旨參照）。查
      原告因被告前揭過失傷害行為受有前述傷勢，堪認原告之
      肉體及精神上均受有痛苦，自得請求被告賠償精神慰撫金
      。又原告固稱應就系爭事故影響其軍旅生涯、後續將進行
      手術等因素一併考量慰撫金金額之多寡等語；惟本院審酌
      原告因系爭事故所受傷害為左手挫傷，其傷勢程度應不致
      影響其未來軍旅生涯，且原告雖嗣於109年7月13日因左腕
      骨關節腫瘤、左腕腕隧道症候群，至國軍桃園總醫院接受
      腫瘤切除、病理切片及正中神經減壓術手術，惟此距系爭
      事故發生已逾半年，且經該醫院函覆本院稱：上開病症可
      能因外力、工作或自身體質形成，尚無法判定與系爭事故
      有關聯等語，有該院111年6月28日醫桃企管字第11100071
      84號函暨病歷資料附卷可佐（參見本院卷第41至55頁）。
      是本院衡酌原告因系爭事故所受傷勢，及兩造之年齡、經
      濟能力、社會地位、財產狀況、本件侵權行為態樣、原因
      、原告所受精神上痛苦程度等一切情狀（兩造財產所得參
      見個資卷附稅務電子閘門財產所得調件明細表），認原告
      得請求被告賠償非財產上損害之精神慰撫金，應以20,000
      元為適當；逾此範圍之請求即不應予准許。
　  ⒋綜上，原告得請求被告損害賠償之金額，總計為29,290元
      （計算式：8,340元＋950元＋20,000元＝29,290元）。
  ㈢第按損害之發生或擴大，被害人與有過失者，法院得減輕賠
    償金額，或免除之；前二項之規定，於被害人之代理人或使
    用人與有過失者，準用之，民法第217條第1、3項定有明文
    。且此項規定之目的，在謀求加害人與被害人間之公平，故
    在裁判上法院得以職權減輕或免除之（最高法院85年台上字
    第1756號判例意旨參照）。又汽車行駛時，駕駛人應注意車
    前狀況，隨時採取必要之安全措施，道路交通安全規則第94
    條第3項亦有明文規定。查被告固有前述未經由行人穿越道
    逕行穿越道路之過失，惟原告於前揭時、地騎乘系爭機車行
    經肇事路段之際，倘稍加注意車前狀況，當能發現被告自其
    住處行走至該處欲橫越馬路，並評估是否減速煞停，以避免
    事故之發生，且當時原告並無不能注意之情事，卻疏未注意
    車前狀況，以致與被告發生碰撞，肇生系爭事故，足認原告
    就系爭事故之發生亦與有過失，系爭刑事案件判決及桃園市
    政府車輛行車事故鑑定會鑑定意見書亦同此而認定被告為肇
    事主因，原告為肇事次因等語（參見系爭刑事案件卷宗第41
    至45頁），此亦為兩造所不爭執（參見本院卷第57頁背面）
    。是本院審酌系爭事故發生過程、兩造各自過失情節與態樣
    ，認被告未行走在行人穿越道而擅自橫越馬路，且橫越馬路
    時未注意往來車輛，就系爭事故之發生應負擔60％之過失責
    任；原告未注意車前狀況致不及閃避，應負擔40％之過失責
    任為允當。從而，被告應賠償之金額，應依上開規定按此比
    例減輕為17,574元（計算式：29,290元×60％＝17,574元）。
  ㈣末按給付無確定期限者，債務人於債權人得請求給付時，經
    其催告而未為給付，自受催告時起，負遲延責任；其經債權
    人起訴而送達訴狀，或依督促程序送達支付命令，或為其他
    相類之行為者，與催告有同一之效力；遲延之債務，以支付
    金錢為標的者，債權人得請求依法定利率計算之遲延利息，
    但約定利率較高者，仍從其約定利率；應付利息之債務，其
    利率未經約定，亦無法律可據者，週年利率為5％，民法第22
    9條第2項、第233條第1項、第203條分別定有明文。查本件
    為侵權行為之債，屬無確定期限者，又係以支付金錢為標的
    ，則原告請求被告給付自本件起訴狀繕本送達翌日即109年1
    0月24日（參見附民卷第15頁）起，至清償日止，按週年利
    率5％計算之利息，應予准許。
四、綜上所述，原告依侵權行為損害賠償之法律關係，請求被告
    給付原告17,574元，及自109年10月24日起至清償日止，按
    週年利率5％計算之利息，為有理由，應予准許；逾此範圍之
    請求，則屬無據，應予駁回。
五、本件原告勝訴部分係依民事訴訟法第427條第1項適用簡易訴
    訟程序所為被告敗訴之判決，爰依同法第389條第1項第3款
    之規定，依職權宣告假執行。
六、本件為判決之基礎已臻明確，兩造其餘主張、陳述並所提證
    據均與本件之結論無礙，爰不再一一論述，附此敘明。
七、訴訟費用負擔之依據：民事訴訟法第79條。並依職權確定訴
    訟費用額如主文第3項所示。
中　　華　　民　　國　　111 　年　　7 　　月　　18　　日
                  中壢簡易庭      法  官  陳振嘉

以上正本係照原本作成。
如不服本判決，應於送達後20日內，向本院提出上訴狀並表明上
訴理由，如於本判決宣示後送達前提起上訴者，應於判決送達後
20日內補提上訴理由書（須附繕本）。
如委任律師提起上訴者，應一併繳納上訴審裁判費。
書記官  郭玉芬
中　　華　　民　　國　　111 　年　　7 　　月　　18　　日